最高法院刑事判決　　　　　　　　　　　　　　　八十七年度台上字第三五三三號
　　上訴人　台灣高等法院檢察署檢察官
　　被　告　甲○○
右上訴人因被告偽造有價證券案件，不服台灣高等法院中華民國八十七年一月六日第
二審判決（八十六年度上訴字第二○四○號，起訴案號：台灣台北地方法院檢察署八
十五年度偵字第二二六二九號），提起上訴，本院判決如左：
    主  文
上訴駁回。
    理  由
按刑事訴訟法第三百七十七條規定，上訴於第三審法院，非以判決違背法令為理由，
不得為之。是提起第三審上訴，應以原判決違背法令為理由，係屬法定要件。如果上
訴理由狀並未依據卷內訴訟資料，具體指摘原判決不適用何種法則或如何適用不當，
自應認其上訴為違背法律上之程式，予以駁回。本件上訴人檢察官上訴意旨略稱：被
告康棣華為向侯采杏多借得新台幣（下同）一百萬元，除偽造以郭英男為共同發票人
，到期日為民國八十四年五月六日、面額一百萬元本票一張外，復偽造以郭英男為共
同債務人借款金額一百萬元借據乙紙持以行使，然此一行使偽造借據私文書行為，為
檢察官起訴時所未論及，且與被告業經起訴之其他犯行，無任何方法、目的、原因結
果之牽連關係，詎原審不察，竟就被告所犯行使偽造私文書罪，與已起訴之侵占、偽
造有價證券二罪，認有牽連關係，屬裁判上之一罪，併予審判，顯有未受請求之事項
，予以判決之違法，又被告持有告訴人黎吳夏子交付之郭英男簽發、面額二百萬元之
本票，郭英男書立之金額二百萬元之借據，及抵押權設定契約書等證件，係受告訴人
請託辦理塗銷抵押權設定登記而持有，實為其執行土地代書業務上所持有之物，被告
加以侵占，自當構成業務侵占罪。詎原審未經詳查，遽認被告雖為土地代書，然代書
於受託辦理不動產所有權之移轉登記，或抵押權之設定程序中，保管委託人交付之有
關證件，固屬業務上持有他人之物，但於辦妥後，其受託任務業已完了，係抵押權設
定登記後暫為保管之物，非業務上所持有之物，而認係犯刑法第三百三十五條第一項
之普通侵占罪，顯有調查職責未盡之情形等語。惟卷查原判決依憑被告於第一審偵、
審中，及原審審理時之供述，被害人黎吳夏子、郭英男於第一審偵、審中之指訴，證
人侯采杏於第一審偵、審中之證述，並有偽造之一百萬元本票、借據、侯采杏領取借
款交付之取款憑條，侯采杏、被告所立之協議書，及郭英男、被告、侯采杏所立之和
解書影本附件等證據，資以認定被告有牽連觸犯意圖供行使之用，而偽造有價證券之
事實（撤銷第一審判決，判處被告有期徒刑三年二月），而以被告辯稱：被告持抵押
權證明文件，向侯采杏借款，事先已獲告訴人黎吳夏子同意，並非侵占云云，純係飾
卸之詞，殊無可採，於理由中詳加指駁與說明，從形式上觀察，尚無任何違背法令之
情形。又證據之取捨，屬於事實審法院之職權，其取捨苟不違背經驗法則或論理法則
，即不容任意指為違法。本件原審已依其調查相關證據之結果，於判決中明其認定
被告康棣華於八十三年間，受郭英男及黎吳夏子委託，辦理郭英男向黎吳夏子抵押借
款二百萬元之消費借貸及抵押權設定事件，於抵押權設定登記完畢後，仍受黎吳夏子
及郭英男之託，暫時保管黎吳夏子所有郭英男簽發之面額二百萬元之本票，郭英男書
立之金額二百萬元之借據、抵押權設定契約書、土地及房屋之他項權利證明書各乙紙
，暨郭英男所有土地及房屋之所有權狀各乙紙。至八十四年三月下旬，被告因急需用
款三百萬元，竟意圖為自己不法之所有，決意易持有為所有，將所保管之上述證件擅
自處分，轉向他人質押，詐取所需之三百萬元；復因上述本票、借據面額僅能借二百
萬元，為求多借得一百萬元，仍不惜以偽造本票、借據以達其詐財之目的。旋於八十
四年三月二十九日，在台北市○○街八十三巷七號一樓辦公室，未經郭英男之同意，
擅自偽簽郭英男之署押，並以偽刻之郭英男印章一顆蓋用，而偽造郭英男之印文，用
以偽造郭英男為共同發票人，到期日八十四年五月六日、面額一百萬元之本票乙紙，
及偽造以郭英男為共同債務人，借款金額為一百萬元之借據乙紙，連同上述侵占入己
面額二百萬元之本票、金額二百萬元之借據、抵押權設定契約書、土地及房屋之他項
權利證明書、土地及房屋之所有權狀各乙紙持交侯采杏，向侯采杏詐借三百萬元，使
侯采杏陷於錯誤而如數交付，足以生損害於郭英男及侯采杏。嗣因被告屆期未清償，
侯采杏乃持上揭被告交付之二百萬元，及偽造之一百萬元本票向台灣台北地方法院聲
請強制執行，就郭英男所有之華西街二十一巷三之二號聲請假扣押，郭英男、黎吳夏
子始查知上情之證據與理由，並說明被告所犯侵占、偽造有價證券、行使偽造私文書
及詐欺等四罪間，有方法、結果之牽連關係，應從一重以偽造有價證券罪處斷。公訴
人雖僅就侵占及偽造有價證券部分起訴，惟被告之詐欺（詐取二百萬元部分）及行使
偽造私文書部分（被告以偽造之一百萬元本票，及借據連同其他抵押證明文件一併持
向侯采杏詐財），與上述起訴部分，具有牽連關係，屬裁判上一罪，為起訴效力所及
，自得併予審判，復明被告係於受託任務辦妥後，與委託人約定暫行保管證件，僅
可認定係一般非關業務之持有他人之物，是被告之處分行為，僅屬普通侵占罪之範疇
（檢察官亦以普通侵占罪起訴），殊無所指有調查職責未盡、理由不備，或未受請求
之事項，予以判決之違法。上訴意旨，未依卷內資料具體指摘原判決有如何不適用法
則或適用法則不當之違背法令，其上訴即屬違背法律上之程式，應予駁回。
據上論結，應依刑事訴訟法第三百九十五條前段，判決如主文。
中      華      民      國    八十七    年      十      月    二十二    日
                              最高法院刑事第三庭
                                  審判長法官  蔡  詩  文
                                        法官  莊  登  照
                                        法官  洪  明  輝
                                        法官  蔡  清  遊
                                        法官  石  木  欽
      右正本證明與原本無異
                                              書  記  官
中      華      民      國    八十七    年      十      月    二十八    日
